臺灣高等法院臺南分院刑事判決　　 93年度上更(二)字第549號
上　訴　人
即　被　告　乙○○
指定辯護人　本院公設辯護人庚○○
上　訴　人
即　被　告　戊○○
選任辯護人　黃紹文律師
　　　　　　黃溫信律師
　　　　　　徐美玉律師
上列上訴人因殺人未遂等案件，不服臺灣臺南地方法院91年度訴
字第1299號中華民國92年8月19日第一審判決（起訴案號：臺灣
臺南地方法院檢察署90年度偵字第6591號、91年度偵字第7496、
9696、10923號），提起上訴，判決後經最高法院第二次發回更
審，本院判決如下：
    主  文
原判決關於乙○○、戊○○部分撤銷。
戊○○共同殺人未遂，處有期徒刑拾貳年。義大利ＢＥＲＥＴＴ
Ａ廠製造口徑９mm制式半自動手槍壹枝（槍枝管制編號0000
000000）、子彈玖顆均沒收。
乙○○共同殺人未遂，處有期徒刑拾貳年。義大利ＢＥＲＥＴＴ
Ａ廠製造口徑９mm制式半自動手槍壹枝（槍枝管制編號0000
000000）、子彈玖顆均沒收。又未經許可，持有制式手槍
，處有期徒刑陸年陸月，併科罰金新臺幣壹拾伍萬元，罰金如易
服勞役，以新臺幣玖佰元即銀元參佰元折算壹日。巴西ＴＡＵＲ
ＵＳ廠製造口徑９mm制式半自動手槍壹枝（槍枝管制編號000
0000000）、子彈拾柒顆均沒收。應執行有期徒刑拾柒年
陸月，併科罰金新臺幣壹拾伍萬元，罰金如易服勞役，以新臺幣
玖佰元即銀元參佰元折算壹日。義大利ＢＥＲＥＴＴＡ廠製造口
徑９mm制式半自動手槍壹枝（槍枝管枝管制編號0000000
000）、子彈玖顆，巴西ＴＡＵＲＵＳ廠製造口徑９mm制式半
自動手槍壹枝（槍枝管制編號0000000000）、子彈拾
柒顆均沒收。
    事  實
一、戊○○前於民國（下同）八十九年間，因違反槍砲彈藥刀械
    管制條例及殺人未遂等案件，經原審法院於八十九年十一月
    二日判處有期徒刑五年六月，復經本院以九十三年度重上更
    (三)字第八八號判處有期徒刑六年二月，併科罰金新台幣三十
    萬元（業經最高法院於九十三年十二月二十三日，以九十三
    年度台上字第六七五號駁回上訴確定，上訴審案號為本院九
    十年度上訴字第八四號），戊○○因對該案傳喚之證人丁○○，早已懷疑與其妻有染，心存芥蒂，竟另行起意，於九十
    年六月五日前數日，前往臺南縣歸仁鄉○○○街四七號六樓
    之六號乙○○家中，與乙○○密商，於九十年六月五日下午
    ，丁○○前往本院作證步出法庭後，槍殺丁○○，戊○○並
    允諾在本件（指槍殺丁○○）事成後，免除乙○○先前積欠
    新臺幣（下同）七十餘萬元之債務，經乙○○當場應允為戊○○下手槍殺丁○○，而與戊○○共同基於殺人之犯意聯絡
    。於九十年六月五日即法院開庭日上午十時許，戊○○再前
    往上開乙○○住處，主動將其當時所持有，未經向主管機關
    申請許可，具有殺傷力之【義大利式貝瑞塔制式手槍一枝、
    子彈二十三顆】，交予乙○○，作為槍殺丁○○之用，二人
    並謀議如何下手槍殺丁○○等犯罪行動細節。而於九十年六
    月五日下午，本院九十年度上訴字第八四號戊○○違反槍砲
    彈藥刀械管制條例及殺人未遂等案件審理前，乙○○持前開
    槍彈，與有犯意聯絡之綽號「阿文」年籍姓名不詳之成年男
    子共騎機車，在本院大門西側守候待命，戊○○與丁○○於
    三時十三分許，先後步出本院大門，丁○○旋即登上由癸○○所駕駛５Ｆ－１９８２號自小客車，經戊○○向乙○○示
    意丁○○所乘坐汽車後，乙○○即持前開槍彈，乘坐「阿文
    」所騎機車，尾隨丁○○、壬○○搭乘由癸○○所駕駛自小
    客車，行至臺南市○區○○路一一七號附近時，因丁○○所
    搭乘之自小客車停在該處等候紅燈，乙○○囑「阿文」將機
    車騎至該自小客車旁，乙○○遂取出戊○○所交付之前開手
    槍，基於殺人之犯意，瞄準丁○○所在位置即該車後座連續
    對其發射八發子彈，欲奪取丁○○性命，致丁○○受有左側
    氣胸、右側血胸、右側近端尺骨骨折槍傷及左側近端前臂槍
    傷尺骨骨折等傷害。同車壬○○、癸○○二人見狀緊急呼叫
    計程車將丁○○送往國立成功大學醫學院附設醫院急救，幸
    急救得宜，丁○○未發生死亡結果。乙○○槍殺丁○○後，
    與綽號「阿文」男子乘隙逃逸，因丁○○於法院出庭作證後
    ，旋即於光天化日下遭人槍殺，驚動警方，經警方調閱鄰近
    商家及本院所裝設監視錄影器材所拍攝影像，以及訪查遭受
    槍傷之丁○○及同車之壬○○、癸○○等人，發現戊○○、
    乙○○等人涉有重嫌，積極佈線追查，戊○○始於同年六月
    八日十四時許自行前往臺南市警察局第二分局到案說明後，
    帶同員警前往臺南縣歸仁鄉○○村○○○街一二七巷五七號
    前，起出其與乙○○在前揭案件發生後，共同藏置乙○○作
    案用之前揭【義大利式貝瑞塔九二手槍一把、彈匣一個及子
    彈十五顆（案發後已試射六顆）】。
二、乙○○又另行起意，基於意圖為自己不法所有之概括犯意，
    先於九十年十月十二日上午，打行動電話向設在臺南市○○
    路○段六一九巷十九號「精緻乳業公司」負責人甲○○，藉
    詞逃亡期間亟需費用為由，欲向甲○○借款二百萬元不成，
    而據其友人蔡順生（未據起訴）交待，在關廟田園內藏放有
    【巴西ＴＡＵＲＵＳ廠製造口徑９mm制式半自動手槍一枝及
    子彈三十餘顆】，竟意圖取出該批槍彈使用，未經申請主管
    機關許可，而無故持有，並於九十年十月十五日九時許，持
    前開巴西制９mm手槍一枝及子彈若干顆，前往「精緻乳業公
    司」，向該公司鐵門連續射擊三顆子彈，予以恐嚇，致使甲○○因而心生畏懼，遂於九十年十月二十五日，依照乙○○
    要求，將五十萬元託人交給乙○○本人。乙○○又自九十年
    十月十七日十四時許起，至九十年十一月六日止，承前開恐
    嚇取財之概括犯意，連續以行動電話或電話，對辛○○所經
    營設在臺南縣關廟鄉○○路○段二三五號統好加油站員工恐
    嚇取財勒索五百萬元，並揚言：如不給付五百萬元，即要讓
    辛○○所經營之三家連鎖加油站無法營業，且要將辛○○作
    掉，（五百萬元）放進棺材內陪葬等語，致使辛○○聞言心
    生畏懼而報警處理，此部分恐嚇取財，因而未能得逞。
三、乙○○另於九十一年六月二十一日零時許，因見其友人洪瑞
    佐（另經本院判處有期徒刑六年，併科罰金新台幣十五萬元
    確定）身上受有傷害，並據洪瑞佐指稱：係遭己○○之夫王
    啟源唆使他人予以毆打造成等語，乙○○聞言後，竟代抱不
    平，即與洪瑞佐基於共同恐嚇安全犯意，於同日一時許，攜
    其所持有前開【巴西ＴＡＵＲＵＳ廠製造口徑９mm制式半自
    動手槍一枝及子彈若干顆】，與洪瑞佐同往己○○住處開槍
    ，洪瑞佐明知該具有殺傷力之槍、彈，未經向主管機關申請
    許可，不得持有，竟為意圖報復並恐嚇王啟源、己○○夫妻
    ，遂與乙○○持上開具有殺傷力之槍、彈，前往臺南縣仁德
    鄉○○村○○○街三九巷八一號王啟源、己○○住處，並由
    洪瑞佐持槍朝當時並無人在場之樓下大門、窗戶玻璃等處連
    續射擊五顆子彈，致生危害於安全，使當時正在同址樓上睡
    覺之王啟源、己○○等人因而心生畏懼（按乙○○所涉此部
    分恐嚇危害安全罪部分，經本院九十二年度上訴字第一００
    八號判處有期徒刑六月，經最高法院於九十三年六月三日以
    九十三年台上字第二八五二號上訴駁回確定）。
四、嗣於九十一年十月十六日十七時許，經警持法院核發拘票前
    往臺北縣蘆洲市○○路二二二巷五九號將乙○○拘提到案，
    並在同址五樓乙○○居住處起出巴西ＴＡＵＲＵＳ廠製造口
    徑９mm制式半自動手槍一枝及子彈二十顆（鑑驗時已試射三
    顆，剩十七顆）。
五、案經臺灣臺東地方法院檢察署檢察官呈由臺灣高等法院檢察
    署檢察長核轉臺灣臺南地方法院檢察署檢察官偵辦暨由臺南
    市警察局第二分局、第四分局及臺南縣警察局歸仁分局分別
    移請臺灣臺南地方法院檢察署檢察官偵查起訴。
    理  由
甲、程序部分：
一、証據能力部分：
  (一)被告戊○○於本院審理時雖辯稱「証人癸○○、壬○○、被
    害人丁○○於警訊之指証，並無証據能力」云云。
  (二)但查被告戊○○及其辯護人本院九十四年一月三日準備程序
    期日，就証人癸○○、壬○○警訊筆錄部分，均同意作為本
    件之証據（見本院更二審卷(一)第一０二頁）；且按中華民國
    九十二年一月十四日修正通過之刑事訴訟法施行前，已依法
    定程序進行之訴訟程序，其效力不受影響，刑事訴訟法施行
    法第七條之三但書定有明文。查証人癸○○、壬○○及被害
    人丁○○等人於警訊之指証，均係刑事訴訟法施行前，依原
    有效之正當程序所為之指証，且亦無証據足資証明上開証人
    及被害人之指証，係受警員不當誘導或違背彼等之自由意思
    所為之指証，揆之上開規定，均得作為証據，被告戊○○此
    部分所辯，自無可採。
  (三)另証人丁○○經本院傳喚，未於本院九十四年三月二十三日
    到庭；並具狀以其生命安全為由，拒不到庭；嗣經本院詢及
    是否同意以【至他法院視訊】方式進行交互詰問，經証人丁○○稱【其心理仍甚感恐懼，不願意出庭】等語，而拒不到
    庭（見本院更二審卷(二)第五十三頁）；足認証人丁○○有經
    傳喚不到之情事（見本院更二審卷(二)第一五七頁）；再被害
    人於警訊時所為之指証，距案發時間最近，且依被害人丁○○於警訊時指証【被告戊○○於其開完庭出來後，發現被告
    戊○○尾隨在後方跟蹤，出了高分院看見癸○○的車停放在
    高分院左門前路邊我則迅速跑向癸○○的車，但戊○○一直
    跟在我後方在我靠近車子前，我有看到戊○○舉起手來．．
    ．戊○○是指我給那二名歹徒作為目標看的】等情（見編號
    十八警訊卷十三頁正面、第十四頁背面】；而被告戊○○亦
    坦承找被告乙○○教訓被害人丁○○，並於警訊時供稱【我
    問乙○○是否要與我一起出庭，乙○○說都可以，我告訴他
    開庭之正確時間，待開完庭之後我會以手勢指出丁○○】等
    語（見同警訊卷第九頁背面）；另被告乙○○亦坦承當日確
    有開槍射擊被害人之事實。足見被害人丁○○警訊之指証，
    並非無據，且具有可信之特別情況，並為証明犯罪事實之存
    否所必要，揆之刑事訴訟法第一百五十九條之三第三款規定
    ，被害人丁○○警訊之指証，亦得作為証據。另被告戊○○
    請求詰問証人丁○○，然証人丁○○拒絕作証，且本院審酌
    被害人之生命安全，及被害人警訊筆錄已得做為本件之証據
    ，而認無再傳喚証人丁○○之必要，併此敘明。
  (四)被告乙○○於本院準備程序期日，就証人甲○○、陳清源之
    警訊筆錄，均同意作為本件之証據（見本院更二審卷(一)第一
    ０一頁），則揆之刑事訴訟法第一百五十九條之五第一項規
    定，亦得作為証據。另被害人己○○於警訊、原審之指証，
    被告乙○○及其辯護人於本院更二審審理時均未爭執其証據
    能力，揆之同法第一百五十九條之五第二項規定，亦均有証
    據能力。
  (五)再按被告乙○○、戊○○於警、偵訊至本院上訴審審理時，
    彼等所為之供述，均係刑事訴訟法施行前，依原有效之正當
    程序所為之指証，並無証據足証被告戊○○之供述，係違背
    其自由意思下所為之供述；另被告乙○○警訊之供述，經本
    院勘驗被告乙○○警訊錄音帶結果，被告乙○○有說【因為
    欠戊○○的錢，戊○○跟我要錢，我沒有錢還給他，戊○○
    要我幫他作一件事，他說叫我去「槍殺」丁○○。】等語，
    嗣因被告乙○○辯稱【其係依已完成筆錄所載用國語念，並
    不了解「槍殺」的直接意思是什麼】云云，經本院再次勘驗
    該錄音帶結果：
    警員問：你到底何原因要「開」（台語）丁○○。
    被告答：因為我欠戊○○的錢，戊○○跟我要錢，可是我沒
    有錢給他，戊○○要我幫他作一件事就好了。
    警員問：做什麼事？
    被告答：就是要去「槍殺」丁○○。
    則依據勘驗結果，被告乙○○並非照警訊筆錄所載陳述，此
    有勘驗筆錄附卷足憑（見本院更二審卷(一)第一三三頁起至一
    三四頁），足見被告警訊迄至本院上訴審之供述，亦係在其
    自由意思下所為之供述，均得作為証據。另被告乙○○於本
    院上訴審時，又以証人之身份予被告戊○○詰問；另被告戊○○於本院更二審審理時，亦以証人之身份予被告乙○○詰
    問之機會，均已保障被告戊○○、乙○○之詰問權，則彼等
    之供述，均得作為對方之証據。
二、被告戊○○與其辯護人雖辯稱【本件與被告戊○○另案殺人
    未遂罪，即本院九十三年度重上更(三)字第八八號案件】，均
    係因被告戊○○懷疑被害人丁○○與其妻有有染，而引起本
    件事端，二件之動機相同，應係屬同一案件】云云。然查：
  (一)本院九十三年度重上更(三)字第八八號審理中之案件，該案之
    犯罪事實略為：『「戊○○與丁○○原為工作上之舊識，彼
    此時有往來，嗣戊○○因懷疑其妻蔡秋蘭與丁○○有染，其
    妻並為丁○○所帶走藏匿，乃委託丙○○（業經另案判刑在
    案，經原審以重行起訴為由判決公訴不受理，見原審卷第二
    三二、二四一頁）、劉來福代為討回公道，因丁○○避不出
    面處理，丙○○、戊○○、劉來福三人乃基於單一犯意未經
    許可同時持有槍彈，連續持槍恐嚇、共同傷害等之犯意聯絡
    ，先於民國（下同）八十八年十二月六日凌晨一時許，在高
    雄市左營區○○○路上，由丙○○持嗣經查獲之九二型手槍
    射擊丁○○所駕駛之自小客車七發恐嚇洩恨（未具有毀損之
    犯意），致生危害於丁○○之生命、財產安全。因丁○○遲
    不出面，乃由丙○○基於同一加害生命恐嚇之概括犯意，
    接續於同年十二月十九日、及二十二日分別以電話恐嚇丁○○於台南縣新市鄉台南科學園區工地工作中有密切關係之友
    人李憲旗本人如不交出丁○○，將一一對其身邊之朋友等人
    下手殺害，並到工地演習（開槍、破壞之意），致生危害於
    李憲祺之生命及身體之安全。亦未獲丁○○之回應處理，旋
    即由劉來福於同年月十六日下午五時許，持取自丙○○交付
    具有殺傷力之【管制編號0000000000號（即槍枝
    編號四八二七０八Ｚ）貝瑞塔九二型手槍一枝】及具殺傷力
    之制式子彈六顆，前往台北市○○區○○路四三巷九號三樓
    丁○○之大哥余進榮住處，朝住宅大門口之鐵門開了五槍示
    警，致生危害於余進榮生命、身體安全，隨即返回台南；繼
    於八十八年十二月二十九日下午三時十分許，劉來福持丙○○另提供具有殺傷力之【管制編號0000000000號
    （即槍枝編號三七八九○九Ｚ）貝瑞塔九二型手槍一枝】及
    具殺傷力之制式子彈五顆，由丙○○駕駛租得之綠色克萊斯
    勒小客車搭載劉來福前往台南縣善化鎮○○○路十號（台南
    科學工業園區），然後由劉來福獨自持上開槍、彈進入園區
    內到能元科技公司工務所找尋吳鐘標，於走至距吳鐘標約四
    、五公尺處時，見吳鐘標坐在乙部轎車車頭上，即基於傷害
    犯意，朝其手、腳射擊四槍示警，致吳鐘標受有左撓骨粉碎
    性骨折、左大腿及右膝穿刺傷之傷害（一發射擊落空），劉
    來福開槍後隨即與接應之丙○○一同駕車逃離。嗣後於八十
    九年二月十八日上午六時許，戊○○、丙○○、劉來福三人
    要離開台南縣永康市○○街二二六巷三弄十號躲藏處時，丙○○乃將上開具有殺傷力之管制編號0000000000
    號貝瑞塔型九二手槍及具殺傷力之制式子彈十顆交由戊○○
    攜帶，欲拿到台南縣歸仁鄉六甲村通往仁德鄉○○道路旁堆
    放木模板工地藏放。戊○○等人搭乘電梯至該處地下室欲駕
    車離開，甫出電梯門戊○○即為埋伏之警方人員逮捕，並扣
    得該【管制編號0000000000號貝瑞塔型九二手槍
    乙枝（起訴書誤載槍枝管制編號為0000000號）】及
    子彈十顆，隨後劉來福、丙○○亦經警方人員在台南縣永康
    市○○街二二六巷三弄十六號二樓之二為警逮捕歸案，同時
    起出丙○○所有之另一把【管制編號0000000000
    號貝瑞塔九二型手槍】、子彈十三顆（其中有先前射擊余進
    榮住處大門所剩子彈一顆、射擊吳鐘標所剩子彈一顆），並
    起出丙○○持有之制式霰彈槍及霰彈槍子彈。』等情，此有
    本院本院九十三年度重上更(三)字第八八號判決書在卷足憑（
    見本院更二審卷(一)第二０一頁起）。
  (二)則觀之該案即本院九十三年度重上更(三)字第八八號案件之犯
    罪時間係在八十八年十二月間至八十九年二月間，而本案被
    告戊○○交由被告乙○○槍殺被害人丁○○之義大利ＢＥＲ
    ＥＴＴＡ廠製造口徑９mm制式半自動手槍一枝（槍枝管制編
    號0000000000）及子彈二十三發，既非該案件共
    犯劉來福持以槍擊余進榮住處大門及吳鐘標之槍彈，亦與共
    犯丙○○持交被告戊○○之管制編號0000000000
    號貝瑞塔九二型手槍、子彈十顆及共犯丙○○所持有之管制
    編號0000000000號貝瑞塔九二型手槍、子彈十三
    顆不同（按該二枝手槍子彈業經警已於八十九年二月十八日
    查獲時扣押），雖被告戊○○犯此二案件均係與被害人丁○○有關，惟此二案件之發生時間相隔年餘之久，又非同一槍
    枝，尚難認被告戊○○嗣後所犯之本罪與前開犯罪係基於同
    一犯意所為，雖被告戊○○於本院前審（九十三年上更(一)二
    七五號）辯稱伊持有本案之槍彈係在八十八年十月間等情，
    惟當時被告戊○○所持有之槍彈業經警查扣，而本案之犯罪
    時間係在九十年六月五日，則本案之槍彈應係於九十年六月
    間左右再持有；從而，本案與本院九十三年度重上更(三)字第
    八八號，並無牽連或連續關係，亦非屬同一事實，本件係屬
    另行起意之案件，被告戊○○及其辯護人此部分所辯，已難
    信採。
  (三)況觀之被告戊○○本院九十三年度重上更(三)字第八八號案件
    之犯罪事實，係與丙○○、劉來福共犯連續持槍恐嚇、傷害
    等罪嫌，且於該案被告戊○○等人縱令共犯持槍射擊被害人
    吳鐘標，亦僅係朝被害人吳鍾標手、腳射擊四槍示警；核與
    本件涉嫌基於共同殺人之犯意，且由被告乙○○持槍朝【被
    害人丁○○手部及身體要害即胸部射擊】不同，且該案之手
    槍來自丙○○，本案手槍則由被告戊○○提供，亦難認係同
    一之案件。
三、被告乙○○雖辯稱：其於本案持搶射擊被害人丁○○部分，
    與其持巴西ＴＡＵＲＵＳ廠制式半自動手槍恐嚇取財（即被
    害人甲○○）部分，均係同一時間持有，二件應為同一案件
    云云（見本院更二審卷(二)第九十七頁）。然查本件被告乙○○持義大利式具瑞塔制式手槍槍擊被害人丁○○，該槍彈係
    被告戊○○所提供，已據被告戊○○、乙○○供明在卷；而
    被告乙○○持槍恐嚇被害人甲○○取財所持有之巴西ＴＡＵ
    ＲＵＳ廠制式半自動手槍，依被告乙○○之供述，該巴西Ｔ
    ＡＵＲＵＳ廠制式半自動手槍及子彈係友人陳文魁要逃亡大
    陸之前，交代埋槍地點，並說有使用到的時候，可自行取用
    】等語（見編號二十警訊卷第九頁正面、偵字第七四九六號
    偵查卷第九頁至第十頁），嗣於原審及本院審理時，則改稱
    【該槍彈均係向其友人蔡順生借的】等語。被告乙○○並於
    九十年十月十五持該巴西ＴＡＵＲＵＳ廠制式半自動手槍、
    彈前往甲○○處恐嚇取財，又據被告乙○○供明在卷。則觀
    之被告持巴西ＴＡＵＲＵＳ廠制式半自動槍、彈恐嚇取財與
    上開持義大利式具瑞塔制式手槍槍擊被害人丁○○，二者犯
    罪時間不同，一為九十年十月十五日、一為同年六月五日，
    另提供槍、彈之人，一為陳文魁或蔡順生、一為被告戊○○
    ，亦有所不同，足見被告乙○○上開所辯【該二把槍同時持
    有，二案為同一案件】云云，已難信採。再若果真被告於同
    年六月五日即已持上開巴西ＴＡＵＲＵＳ廠制式半自動手槍
    ，則衡情豈有不持該槍彈槍擊被害人丁○○，而須另由被告
    戊○○提供上開槍、彈，顯見被告持有巴西ＴＡＵＲＵＳ廠
    制式半自動手槍、彈，與被告戊○○交付上開槍、彈槍擊被
    害人丁○○，並非同時持有。再觀之被告乙○○持前開義大
    利式貝瑞塔制式手槍槍擊被害人丁○○後，係將該槍、彈藏
    置於臺南縣歸仁鄉○○村○○○街一二七巷五七號戊○○之
    舊宅，並於同年六月八日經被告帶同警方前往上開地點起獲
    該槍、彈，此有照片附於警訊卷足憑（見編號十八警訊卷第
    三十八頁起）；而被告乙○○持以恐嚇取財之上開巴西ＴＡ
    ＵＲＵＳ廠制式半自動手槍、子彈則於九十一年十月十月十
    六日下午，經警在臺北縣蘆洲市○○路二二二巷五九號被告
    乙○○住處起獲，兩者藏置槍械之位置不同，益見被告持以
    槍擊被害人丁○○之上開槍彈，與被告持以恐嚇取財之上開
    巴西ＴＡＵＲＵＳ廠制式半自動手槍、子彈並非同時持有，
    被告持有巴西ＴＡＵＲＵＳ廠制式半自動手槍、子彈應係在
    九十年六月五日槍擊被害人之後，且係另行起意，被告乙○○此部分所辯，自難信採。
乙、實體方面：
壹、戊○○、乙○○持槍槍殺丁○○部分：
一、訊據上訴人即被告戊○○、乙○○，對於前揭時、地，由被
    告戊○○提供前開槍、彈，再由被告乙○○持該槍、彈，與
    綽號「阿文」之人尾隨被害人至臺南市○區○○路一一七號
    附近，由被告乙○○持槍射擊被害人丁○○等事實，均分別
    坦承不諱，但均矢口否認有何殺人未遂之犯行，均辯稱【彼
    等僅要教訓被害人丁○○，並無殺人之故意】云云；被告乙○○並辯稱【其若有槍殺被害人丁○○，只要持槍對被害人
    頭、胸部分射擊即可，何須對被害人之手腳射擊，致於被害
    人胸部分之槍傷，應係子彈彈跳所致，其並無殺人之犯意】
    云云。
二、經查：
  (一)被告戊○○確有於九十年六月五日之前數日，先到被告乙○○住宅，共同商討丁○○於九十年六月五日在本院戊○○槍
    擊案件開完庭後，予以槍擊，其代價即乙○○前欠戊○○七
    十餘萬元債務不用返還，暨於九十年六月五日上午十時，被
    告戊○○再次前往乙○○住處，將其所持有【義大利式貝瑞
    塔制式九二手槍一枝、子彈二十三顆】交予乙○○，用以槍
    擊丁○○等事實，業據被告乙○○先於檢察官偵查中供述明
    確，繼於原審亦供稱：九十二年六月五日上午戊○○再次前
    往伊住處，交予上開義大利式貝瑞塔手槍一枝及子彈若干發
    ，要伊於丁○○開完庭後予以槍擊，及伊欠戊○○七十幾萬
    元尚未歸還，嗣後於丁○○開完庭後，即持前開槍彈，乘坐
    綽號「阿文」之年籍姓名不詳之成年男子所騎機車，尾隨丁○○與癸○○、壬○○共乘之自小客車，行至臺南市○區○○路一一七號附近，適丁○○坐車等候紅燈，乙○○即持上
    開槍彈連續朝丁○○所在位置即汽車後座射擊八發後逃逸等
    情綦詳（詳原審卷(一)第二四至二八頁）。而被告戊○○就於
    前揭時、地交付被告乙○○前開槍、彈，並囑被告乙○○於
    被害人丁○○於本院作証後，予以持槍射擊被害人丁○○之
    事實，亦供認在卷。
  (二)再查本槍擊案所使用槍彈，經送請內政部警政署刑事警察局
    鑑驗結果：送鑑【貝瑞塔九二手槍】一枝（槍枝管制編號0
    000000000），係義大利ＢＥＲＥＴＴＡ廠９２Ｆ
    Ｓ型制式口徑９mm半自動手槍，機械性能良好，可擊發子彈
    ，認具傷力；子彈十五顆（試射六顆），認係制式口徑９mm
    半自動手槍彈，認均具殺傷力，有該局九十年六月刑鑑字第
    八三一二二號鑑驗通知書在卷可稽（詳偵字第六五九一號卷
    第三四頁）。而被告乙○○持上開具殺傷力之槍彈對被害人
    乘坐之上開汽車共射擊八發子彈等情，亦據被告乙○○坦承
    在卷。核與現場共採得彈頭二顆、彈殼八顆及彈頭碎片三片
    相符，亦有彈殼位置現場照片圖可稽（詳他字第五七四號卷
    第六三至六五頁），其中被害人丁○○身中多槍，受有左側
    氣胸、右側血胸、右側近端尺骨骨折槍傷及左側近端前臂槍
    傷尺骨骨折等槍傷，業據被害人於警訊證述明確，並有國立
    成功大學醫學院附設醫院出具之診斷證明書一紙及病歷資料
    附卷可稽（詳他字第五七四號卷第六二頁、原審卷(一)第一一
    六頁），又上開現場採得之彈頭二顆、彈殼八顆及彈頭碎片
    三片，經送鑑定比對結果，核與上開義大利式【貝瑞塔九二
    手槍】試射之彈殼彈底紋痕、彈頭及彈頭碎片上可資比對之
    來復線紋痕特徵相吻合，認係由該槍所擊發，亦有內政部警
    政署刑事警察局九十年七月十九日（九十）刑鑑字第一三四
    九五九號函在卷可參（詳偵字第六五九一號卷第六四頁），
    足見被害人之槍傷確係遭被告乙○○持上開義大利式貝瑞塔
    九二手槍射擊造成無訛。
  (三)次查，前上開槍彈究為被告乙○○或戊○○所有乙節，另據
    被告乙○○於偵查中供稱：「．．．，當時開槍之槍是貝瑞
    塔九二型，戊○○已交了槍，槍也是案發當日早上十點多，
    拿到我家交給我」、「（該槍枝如何來的？）是戊○○在案
    發當天早上拿到我家裡給我，並向我說當天下午開庭要我陪
    他一起前往」「作案後隨即和戊○○一起去藏槍枝，然後去
    買衣服，根據事後報紙報導，戊○○帶警方前去起獲槍枝地
    點就是我們當初藏槍地點，所以我想應該是我們作案用的槍
    枝」等語（詳偵字第一０九二三號卷第九頁背面、第二六、
    二七頁）；且被告戊○○、乙○○於本院均坦承上開槍彈係
    被告戊○○所交付，目的是要教訓丁○○等情不諱（詳本院
    更三審卷(一)第一０三頁）；參以取槍地點臺南縣歸仁鄉○○
    村○○○街一二七巷五七號係被告戊○○舊宅，已據其於警
    訊中供述明確（詳警卷(一)第四頁反面），若該槍為被告乙○○所有，其明知犯此重案不得不逃，衡情逃亡時當擁槍自保
    ，豈有將槍藏放戊○○舊宅之理，堪認上開義大利式貝瑞塔
    九二制式手槍及取出之子彈十五顆，應為被告戊○○所有無
    訛。
  (四)至於被告乙○○辯稱【被告戊○○僅交付子彈十五發】云云
    ；而被告戊○○於本院更二審審理時，雖又証述【其交付被
    告乙○○之子彈係十五發】等語（見本院更三審卷(二)第九十
    三頁）。惟被告戊○○帶同警方在臺南縣歸仁鄉○○村○○○街一二七巷五七號取出貝瑞塔手槍一枝、十五顆子彈，而
    乙○○在案發現場射擊八顆子彈，已據被告乙○○陳明在卷
    ，並經警於現場採得彈頭二顆、彈殼八顆及彈頭碎片三片，
    經與上開槍枝試射彈頭、彈殼比對結果，其彈殼之彈底紋痕
    特徵、彈頭及彈頭碎片上可資比對之來復線紋痕特徵相吻合
    ，認係由該槍所擊發，有內政部刑事警察局函復在卷（詳如
    前述）。則既取出十五顆子彈，並已射擊八顆子彈，故戊○○交付時，應是貝瑞塔手槍一枝、子彈二十三顆。被告乙○○此部分所辯，及被告戊○○此部分之証詞，均無足取。又
    被告戊○○於先前所持有之手槍子彈（本院另案審理之九十
    三年度重上更(三)字第八八號被告戊○○殺人未遂等案件）業
    經警於八十九年二月十八日查獲時扣押，則本件被告戊○○
    於九十年六月五日所涉之殺人未遂等案件，顯係另行起意，
    則本案之犯罪工具即另查扣之手槍子彈亦應係為了槍殺被害
    人丁○○而再持有。至於被告戊○○聲請詰問証人丙○○，
    以資証明該手槍係証人丙○○所提供云云。惟証人丙○○証
    述：八十九年二月十八日，在台南縣永康市，被告戊○○身
    上被查獲之貝瑞塔手槍是其所有，但因被告戊○○與被害人
    丁○○有摩擦，因此以前戊○○就持有貝瑞塔、巴西製之手
    槍各一枝，且在九十三年重上更(三)字第八八號案件為警查獲
    時，被告戊○○所持有之上開二支手槍未被警扣得等語（見
    本院更二審卷(二)第二十四頁至第二十五頁）。則依証人丙○○上開証詞，尚無從証明本件扣案之手槍，早於上開九十三
    年度重上更(三)字第八八號殺人未遂案件案發時即已持有，証
    人丙○○上開証詞，自難據為被告有利之証據。
  (五)另查，被害人丁○○於前開時、地在本院出庭作證後，旋遭
    被告戊○○指示其他共犯，在臺南市○區○○路一一七號附
    近遭戊○○等人持槍連續射殺等事實，業據被害人丁○○於
    警訊時指述【．．．我跑出高分院門口時，就知道戊○○尾
    隨在我後方跑步跟蹤我，出了高分院看見癸○○的車停放在
    高分院左門前路邊我則迅速跑向癸○○的車，但戊○○一直
    跟在我後方在我靠近車子前，我有看到戊○○舉起手來．．
    ．戊○○是指我給那二名歹徒作為目標看的】等情明確（見
    編號十八警訊卷十三頁正面、第十四頁背面】；而証人癸○○、壬○○於警訊時亦証述【車子由癸○○駕駛，丁○○坐
    後面，車由高分院中山路前行駛至火車站前右轉北門路至一
    一七號前停紅燈時，就被開槍了，丁○○下車倒地】等情節
    （見同警訊卷第十六頁正面、第十七頁背面至第十八頁正面
    ）。嗣因法院證人出庭後，旋即在光天化日下遭人槍殺，驚
    動警方，經警方調閱鄰近商家及本院所裝設監視錄影帶，及
    訪查遭受槍傷之丁○○及同車在場之壬○○、癸○○等人，
    發現戊○○、乙○○等人涉嫌重大，此又有臺南市警察局第
    二分局所繪現場圖一紙及由監視錄影器材所翻拍照片三十七
    幀在卷可稽，且所附翻拍照片均有註記明確，並經本院前審
    勘驗屬實（見警二刑偵字一八五號卷第二九頁～三九頁）。
    雖依本院前審勘驗結果，無法證明被告戊○○有向乙○○指
    誰是丁○○的動作（本院上訴審卷第二三四頁）。惟被告乙○○已明確供稱其並不認識丁○○，且觀之被告戊○○警訊
    所稱【我問乙○○是否要與我一起出庭，乙○○說都可以，
    我告訴他開庭之正確時間，待開完庭之後我會以手勢指出丁○○】等語（見同警訊卷第九頁背面）；另被告乙○○於偵
    查中亦稱【當時戊○○開完庭出來，．．．丁○○很快坐上
    車要離開，戊○○就向我說那就是丁○○，當時我趕快叫「
    阿文」騎車跟上．．．】等語（見偵字第六五九一號卷第七
    十八頁正面）；而自上開翻拍照片可看出被害人步出本院上
    車開車後，被告乙○○即由該綽號「阿文」之男子以機車搭
    載尾隨，顯見被告乙○○在本院開完庭後，已由被告戊○○
    之訊息得知被害人丁○○所乘坐之車輛，並立即尾隨於後。
  (六)被告乙○○雖一再辯稱【其僅朝被害人丁○○手腳射擊五槍
    ，另於離開時，又自後朝被害人丁○○所乘坐之車輛射擊三
    槍】云云。然被害人丁○○係受有左側氣胸、右側血胸、右
    側近端尺骨骨折槍傷及左側近端前臂槍傷尺骨骨折】等傷害
    ，已如前述。且被害人丁○○於警訊時亦指稱【其身上共中
    七槍，身上有多處槍傷及子彈貫穿之傷】等語（見編號十八
    警訊卷第十三頁背面）。而被害人除手、腳因而受有槍傷外
    ，並在右前胸有一處槍傷口，右後背一處及左後背有兩處槍
    傷口，因此被害人所受之槍傷，應有五槍以上，又據本院向
    國立成功大學醫學院附設醫院函詢在卷，並有該醫院病患診
    療資料摘錄表在卷足憑（見本院更二審卷(一)第一二七頁），
    足見被告乙○○所辯【僅朝被害人手腳射擊五槍】云云，與
    事實尚有不符，而難信採。被害人所受之槍傷既有五槍以上
    ，且觀之上開病患診療資料摘錄表所載【被害人另在左前臂
    、右前臂、右大腿、右臀部各有有二處槍傷口】，顯見被害
    人所指「其身上共中七槍」等語，與事實相符，而可信採。
    被告乙○○案發時，應有持槍朝被害人身體射擊，雖擊發八
    槍，但有七槍射中被害人，並致被害人受有上開傷害，足堪
    認定。至於被告乙○○所辯【被害人胸部分之槍傷，應係子
    彈彈跳所致】云云，但無証據足資佐証，且經本院向上開醫
    院函詢此節，亦經函覆稱【無法回答此問題】（見上開病患
    診療資料摘錄表）。再參酌上開病患診療資料摘錄表所載，
    【被害人胸部所受之槍傷會引發生命危險】，顯見被害人該
    處所受之槍傷甚重，應係【近距離朝被害人胸部射擊】，自
    非【子彈彈跳所致】，被告乙○○此部分所辯，亦難信採。
  (七)雖被告戊○○、乙○○一再否認有殺人之犯意，並以前開情
    詞置辯。然按制式手槍及子彈威力強大，對人射擊足以取人
    性命，此為一般人共同認知之常識，被告戊○○案發前在被
    告乙○○住處，與乙○○密謀如何槍擊被害人丁○○，且於
    九十年六月五日上午持上開槍彈再次前往乙○○住處將上開
    槍彈交予乙○○，並於步出法庭後向乙○○告知射擊目標，
    經乙○○持上開槍彈近距離朝被害人丁○○乘坐車輛之位置
    連續射擊八發，其中七發射中被害人，並造成被害人胸部一
    處槍傷口，該處槍傷又有生命危險，均如前述；再被害人係
    乘坐証人癸○○所駛之自用小客車，被害人獨自坐在該自用
    小客車之後座，又據証人壬○○、癸○○於警訊証明在卷（
    見編號十八警訊卷第十六頁正面、第十七頁背面），並有照
    片附於警訊卷足憑（見同警訊卷第三十七頁）。則以該被害
    人所坐之位置，若由人持槍近距離猛烈射擊，被害人在該【
    狹小閃避不易之空間，當【有致死之可能】，被告乙○○、
    戊○○均為成年人，該義大利式貝瑞塔制式手槍、子彈又係
    被告戊○○所提供，則被告戊○○、乙○○二人豈有不知之
    理；乃竟由被告戊○○先行指出被害人丁○○供被告乙○○
    辨識，再由乙○○與綽號「阿文」之人尾隨其後，並由乙○○持制式手槍近距離朝被害人身體射擊，則被告乙○○、戊○○二人有殺死被害人之犯意聯絡甚明，被告戊○○、乙○○二人所辯：僅要乙○○教訓丁○○而已，並無殺人之犯意
    云云；另被告乙○○一再辯稱：其僅朝被害人手、腳射擊，
    且其於警訊未提「槍殺」二字，自始並無殺害丁○○之犯意
    ，僅欲打斷余某手腳而已云云，徒就文字字義辯解，均屬卸
    責飾詞，不足採信。雖被害人丁○○遭槍殺後，旋由其在場
    友人壬○○、癸○○緊急送醫，經醫院急救得宜，幸免死難
    ，被告戊○○、乙○○自應負殺人未遂刑責。
  (八)又證人郭錦川及張太興於本院前審審理中固證稱未見聞戊○○教唆乙○○槍殺丁○○，但細繹證人所證內容，均非於戊○○前去與乙○○密商對丁○○下手時始終在場，況且犯法
    行為，除有共同犯意，否則均會秘密進行，故戊○○於九十
    年六月五日日上午十時許，前往乙○○住處，將其所持有，
    具殺傷力之義大利式貝瑞塔制式手槍一枝、子彈二十三顆，
    交予乙○○，以及並謀議如何下手槍殺丁○○等犯罪行動細
    節時，自非渠等所能見證，是證人郭錦川、張太興所為證詞
    ，尚難為有利於戊○○之證據，併此敘明。又被告乙○○於
    本院審理時雖聲請【調查被害人胸部所受之槍傷，是否子彈
    彈跳所致】，但國立成功大學醫學院附設醫院函覆【無法回
    答】，已如前述（見該病患診療資料摘錄表），且本院綜合
    被害人所受之槍傷，認被害人胸部所受之槍傷，應非子彈彈
    跳所致，亦如前述，自無再予調查之必要，併此敘明。此外
    ，被告戊○○辯護人請求詰問証人即被告乙○○，然被告乙○○於本院上訴審，業經以証人詰問在案，而被告戊○○又
    未能提出有何新事証須再次詰問被告乙○○，本院認無再詰
    問被告乙○○之必要。被告戊○○則請求詰問証人余進榮，
    証明【八十九年六、七月間，被告極力找尋被害人教訓之時
    ，曾於丁○○（榮）住處樓下遇到余進榮】，請求詰問証人
    李憲祺，証明【八十九年五、六月間，在善化某咖啡店內，
    請李憲祺告訴丁○○，若不出面解決，一定會找到他算帳為
    止】（見本院更二審卷(一)第九十、九十一頁），然上開証人
    証明之事項，與被告戊○○是否犯行起意殺害丁○○，並無
    關聯性，本院認無詰問之必要，均併此敘明。另被告戊○○
    因台南看守所禁止被告戊○○與其友人通信，而具狀要求本
    院准其與友人通信一節。惟被告是否可與其友人通信，係屬
    監所管理之事項，且依法務部規定，並未全面限制在押人犯
    發送書信之對象，即在押人犯仍可與其最近親屬及家屬通信
    （見本院更二審卷(二)第四十頁、四十八頁），對被告訴訟之
    正當防禦權並無影響，且事涉監所之職權，應由監所依相關
    規定辦理，亦併此敘明。
貳、被告乙○○持槍及連續恐嚇取財部分：
一、上揭被告乙○○如何持巴西ＴＡＵＲＵＳ廠制式半自動手槍
    、彈前往甲○○經營之「精緻乳業公司」恐嚇取財既遂，及
    如何對被害人辛○○經營之統好加油站員工恐嚇取財未遂等
    事實，業據被告乙○○供承不諱，核與被害人甲○○、辛○○於警訊及被害人甲○○於原審審理時指述情節相符。另被
    害人甲○○所經營「精緻乳業公司」，於九十年十月十五日
    九時許，遭乙○○以槍彈在該公司鐵門連續射擊三顆子彈，
    致其心生畏懼，遂於九十年十月二十五日，依照乙○○要求
    ，將五十萬元託人交給乙○○本人，亦據被害人丁源德證述
    在卷。又被告連續以行動電話或電話，對辛○○所經營設在
    臺南縣關廟鄉○○路○段二三五號統好加油站之員工恐嚇取
    財勒索五百萬元，並揚言：如不給付五百萬元，即要讓辛○○所經營之三家連鎖加油站無法營業，且要將辛○○作掉，
    （五百萬元）放進棺材內陪葬等語，致使辛○○聞言心生畏
    懼而報警處理，亦經被害人辛○○證述甚詳。
二、至於被告乙○○所持有前開巴西ＴＡＵＲＵＳ廠製造口徑９
    mm 制式半自動手槍之來源一節，被告乙○○於警訊、偵查
    先證稱係其友人陳文魁前往大陸前寄藏於台南縣關廟鄉某田
    園內，囑咐其若有需要再前往取出等語（詳編號二十警卷第
    九頁、偵字第一０九二三號卷第十頁背面），嗣於原審及本
    院審理則改稱該槍彈係向友人蔡順生借的，並非陳文魁所寄
    藏，之所以在警偵訊推說該槍彈係陳文魁所有，係因陳文魁
    人在大陸，為閃避刑責而為不實陳述等語（詳原審卷(二)第七
    七頁、本院更一審卷第一四六頁），核與證人陳文魁於原審
    證稱：「當時我人在大陸，八十九年十二月份時，我已經在
    大陸落網了。原先的警訊筆錄，我是以朋友的立場來扛下這
    些槍彈的刑責，我現在認為我沒有必要為乙○○扛這些槍彈
    」、「警訊筆錄我是基於朋友的立場要幫乙○○扛槍彈的刑
    責，後來我認為我沒有必要為乙○○扛這些槍彈的刑責，因
    為我是與乙○○認識，但是他開槍殺人的時候，我已經在大
    陸坐牢，我在八十九年九月份逃到大陸去，這段期間我沒有
    與任何人聯繫過，所以我在警訊筆錄關於此部分所言是不實
    在的」等語相符（詳原審卷(二)第七六頁），足見被告乙○○
    持有上開巴西ＴＡＵＲＵＳ廠製造口徑９mm制式半自動手槍
    之來源並非陳文魁，被告於本院辯稱上開槍彈係友人蔡順生
    所有借用等語，應可採信。被告乙○○向蔡順生取得上開槍
    彈後，即未經許可無故持有，嗣於九十一年十月十六日十七
    時許，經警持法院核發拘票前往臺北縣蘆洲市○○路二二二
    巷五九號將乙○○拘提到案，並在同址五樓乙○○住處，起
    出槍彈，而該批槍彈送由內政部警政署刑事警察局鑑定，認
    送鑑制式手槍一枝（槍枝管制編號0000000000）
    ，係巴西ＴＡＵＲＵＳ廠製造口徑９mm制式半自動手槍，機
    械性能良好，可擊發同口徑之制式子彈，認具殺傷力；制式
    子彈二十顆，均係口徑９mm制式子彈認均具殺傷力，有該局
    九十一年十二月三日刑鑑字第０九一０二九一九０三號槍彈
    鑑定書一紙在卷可稽（詳原審卷(一)第五一至五八頁）。
三、被告乙○○未經許可無故持有，具殺傷力，巴西ＴＡＵＲＵ
    Ｓ廠製造口徑９mm制式半自動手槍、制式子彈，恐嚇甲○○
    及辛○○，致渠等心生畏懼，甲○○因而給付五十萬元，辛○○心生畏懼而報警處理。其上開所供未經許可無故持有，
    具殺傷力槍彈，以及恐嚇取財一次得逞一次未得逞之自白，
    核與事證相符，此部分犯罪事實，洵堪認定。
參、被告乙○○、洪瑞佐共同持槍射擊恐嚇安全部分：
一、訊據上訴人即被告乙○○對於九十一年六月二十一日凌晨一
    時許，共同持乙○○未經許可，無故持有上開巴西制式九二
    手槍一支及子彈若干發，前往臺南縣仁德鄉○○村○○○街
    三九巷八一號王啟源、己○○住處，由洪瑞佐持上開槍彈朝
    當時並無人在場之王啟源、己○○住處樓下大門及窗戶玻璃
    連續射擊五顆子彈，對王啟源、己○○報復恐嚇等事實坦承
    不諱，核與被害人己○○於警訊及原審、本院上訴審理時指
    訴之情節相符，並有刑案現場彩色照片九幀在卷可稽（詳第
    一九一０號警卷第十八至二二頁），自堪信為真實。而關於
    案發當日究係被告乙○○與洪瑞佐一同前往，抑或僅被告洪
    瑞佐單獨前往一節，證人己○○雖於警訊證稱：「因為當時
    『黑棗』開槍我很緊張，沒有再去看到有其他人，但我有看
    見『黑棗』一人」等語（見第一九一０號警卷第五頁），於
    本院上訴審證稱：「（發生槍擊案時你有見到洪瑞佐？）我
    聽到樓下有槍砲聲，我探頭看下去。我看到體格認為就是他
    」、「（你見到對方幾人？）沒有看得很清楚。我只有見到
    被告的體格很特殊，其他人我沒有見到」、「（當天開槍有
    幾人？）我看不清楚，我從樓上看下去，我只有見到一個人
    ，可能開機車去的，我看不清楚」、「（你確實有見到被告
    的臉？）我見到體格」、「（你確定一個人，其他人是否有
    去你不確定？）是」，於同日庭訊與被告乙○○對質時亦無
    法明確指認被告乙○○有在現場（詳本院上訴卷(一)第二三二
    、二三四頁）。惟觀諸被害人己○○上開證詞，其係聽見槍
    聲後自樓上往下觀看，其視線所及有限，且被害人在極度驚
    恐之情況下，僅見到開槍歹徒之體格認出係被告洪瑞佐，其
    餘則無法明確指認有無他人在場，則是否得以證人己○○之
    證詞而認定本件係由被告洪瑞佐一人前往，實非無疑。參以
    被告洪瑞佐於本院前審調查時供稱：「我有拿槍射擊己○○
    夫妻住處樓下大門窗戶，當時乙○○和我一起去的，槍是乙○○的，我向乙○○拿的」（詳本院更一審卷第八十九頁）
    ；且被告乙○○於本院更一審亦明確供稱：「（在九十一年
    六月二十一日你和洪瑞佐到王啟源及己○○住處，你是否有
    一同前往？）有，洪瑞佐騎機車載我去的，那時洪瑞佐身上
    有傷」、「到現場時本來我要開槍，洪瑞佐說拜託我讓他開
    槍，他說他這口氣吞不下去，他被打全身都是傷，在這種情
    形下他拿去開槍的」、「（洪瑞佐開槍時，你離他多遠？）
    沒多遠我可以看到他開槍」、「（差不多離多遠？）沒多遠
    我可以看到他開槍，因為我二人相載到現場，因為那房子有
    一轉彎處，在轉彎處」、「（在己○○住處是否可以看到？
    ）因為轉彎處，己○○住處是否可以看到我是不知道，我是
    可以看到洪瑞佐開槍的情形，我是站在轉彎處」等語（詳本
    院更一審卷第一四七頁起至第一四八頁）；被告於本院審理
    時亦坦承與洪瑞佐持槍恐嚇己○○夫婦之情（見本院更二審
    卷(二)第一０四頁），足見本件係被告乙○○與洪瑞佐一同前
    往，並由被告洪瑞佐持上開槍彈朝己○○住處射；則綜合上
    開證詞，被害人己○○自樓上往下察看，受視野所限無法目
    擊站在轉彎處之被告乙○○，衡情尚非不可想像，況本件被
    害人既未指證被告乙○○，則被告乙○○自無故為不利於己
    且與事實不符之供述，由此益證被告乙○○確有參與本件槍
    擊事件，被告乙○○上開自白核與事實相符，應可採信。
二、又被告乙○○供明該次所使用槍彈係上開取自蔡順生之槍彈
    ，而未經許可無故持有，於九十一年十月十六日十七時許，
    在臺北縣蘆洲市○○路二二二巷五九號查獲起出，而該批槍
    彈送由內政部警政署刑事警察局鑑定，認送鑑制式手槍一枝
    （槍枝管制編號0000000000），係巴西ＴＡＵＲ
    ＵＳ廠製造口徑９mm制式半自動手槍，機械性能良好，可擊
    發同口徑之制式子彈，認具殺傷力；制式子彈二十顆，均係
    口徑９mm制式子彈認均具殺傷力，有該局九十一年十二月三
    日刑鑑字第０九一０二九一九０三號槍彈鑑定書一紙在卷可
    稽（詳原審卷(一)第五一至五八頁）。
肆、被告戊○○、乙○○論罪科刑部分：
一、被告戊○○於九十年六月五日上午十時許，在乙○○住處，
    主動將其所持有，未經向主管機關申請許可，具有殺傷力之
    義大利制式貝瑞塔九二手槍一枝、子彈二十三顆，交予乙○○，作為槍殺丁○○之用，乙○○並於同日下午，持前開槍
    彈，與綽號「阿文」之成年男子共騎機車，在本院大門西側
    守候待命，經戊○○向乙○○示意丁○○及其所乘坐汽車後
    ，乙○○即持前開槍彈，乘坐「阿文」所騎機車，尾隨至臺
    南市○區○○路一一七號附近時，適丁○○所搭乘之自小客
    車停在該處等候紅燈，乙○○即囑「阿文」將機車騎至該自
    小客車旁，乙○○遂取出戊○○所交付之前開手槍，瞄準丁○○所在位置即該車後座連續對其發射八顆子彈，欲奪取丁○○性命，致丁○○受有左側氣胸、右側血胸、右側近端尺
    骨骨折槍傷及左側近端前臂槍傷尺骨骨折等槍傷，經緊急送
    醫急救得宜，丁○○未發生死亡結果部分，核被告戊○○、
    乙○○此部分所為，均係犯有槍砲彈藥刀械管制條例第七條
    第四項（義大利貝瑞塔制式手槍部分）、同條例第十二條第
    四項未經許可持有子彈罪及刑法第二百七十一條第二項、第
    一項殺人未遂罪。被告戊○○、乙○○已著手於殺人之犯行
    ，因未生死亡之結果，為未遂犯，所犯殺人未遂部分依刑法
    第二十六條前段減輕其刑。又被告戊○○、乙○○同時未經
    許可持有上開手槍及子彈之犯行，屬一行為觸犯數罪名之想
    像競合犯，均依刑法第五十五條前段規定，應從一重按未經
    許可持有手槍罪論。又渠等未經許可持有手槍罪與殺人未遂
    罪，有方法結果之牽連關係，均應從一重按殺人未遂罪論處
    。被告二人與綽號「阿文」成年男子就上開殺人未遂及未經
    許可持有手槍、子彈之犯行，彼此間有犯意之聯絡及行為之
    分擔，均應論以共同正犯。
二、被告乙○○於九十年十月十二日上午，打行動電話向甲○○
    ，藉詞逃亡期間亟需費用為由，欲向甲○○借款二百萬元不
    成，而取出友人蔡順生藏放在田園內之巴西ＴＡＵＲＵＳ廠
    製造口徑９mm制式半自動手槍一枝及子彈三十餘顆，未經申
    請主管機許可，而無故持有，並於九十年十月十五日九時許
    ，持前開巴西制九mm手槍一枝及子彈若干顆，前往「精緻乳
    業公司」，向該公司鐵門連續射擊三顆子彈，予以恐嚇，致
    使甲○○因而心生畏懼，遂於九十年十月二十五日，依照乙○○要求，將五十萬元託人交給乙○○本人；以及自九十年
    十月十七日十四時許起，至九十年十一月六日止，連續以行
    動電話或電話，對辛○○所經營設在臺南縣關廟鄉○○路○
    段二三五號統好加油站員工恐嚇取財勒索五百萬元，致使辛○○聞言心生畏懼而報警處理，因而未能得逞部分，核其此
    部分所為，係另犯槍砲彈藥刀械管制條例第七條第四項（巴
    西制式九二手槍部分）、同條例第十二條第四項未經許可持
    有子彈罪，其同時未經許可無故持有上開手槍及子彈，屬一
    行為觸犯數罪名之想像競合犯，依刑法第五十五條前段規定
    ，應從一重未經許可持有手槍罪論。又其向被害人恐嚇取財
    既遂、未遂部分，係另犯刑法第三百四十六條第三項、第一
    項恐嚇取財既遂、未遂罪，其先後二次恐嚇取財犯行，時間
    緊接、手法一致，所犯為構成要件相同之罪，顯係基於概括
    之犯意反覆為之，應依連續犯規定，從一重按連續恐嚇取財
    既遂罪論。又其所犯連續恐嚇取財既遂罪，與上開未經許可
    無故持有手槍罪（巴西制式九二手槍部分），有方法結果之
    牽連關係，應從一重按未經許可無故持有手槍罪論處。
三、被告乙○○於九十一年六月二十一日一時許，與洪瑞佐攜乙○○所持有前開巴西ＴＡＵＲＵＳ廠製造口徑９mm制式半自
    動手槍一枝及子彈若干顆，同往己○○住處，由洪瑞佐朝當
    時無人在場之樓下大門、窗戶玻璃等處連續射擊五顆子彈，
    致生害於安全部分：被告乙○○因其未經許可無故持有槍彈
    部分行為，與前述未經許可無故持有手槍罪（巴西制式九二
    手槍部分），屬同一事實，應為該持有之繼續行為所涵攝，
    因此此部分所為，係犯刑法第第三百零五條恐嚇安全罪。公
    訴人認此部分犯行係幫助洪瑞佐犯罪，所適用法條尚有未洽
    ，應予變更。又被告乙○○所犯恐嚇安全罪與前述所犯二次
    未經許可持有手槍罪，犯意各別，罪名互異，均應分論併罰
    （按乙○○所涉此部分恐嚇危害安全罪部分，業經判處有期
    徒刑六月確定在案）。
伍、原審以被告戊○○、乙○○等均罪證明確，因予論罪科刑，
    並對【被告戊○○就共同殺人未遂部分，量處有期徒刑拾貳
    年。對被告乙○○就共同殺人未遂部分，量處有期徒刑拾貳
    年，就又未經許可，持有制式手槍部分，量處有期徒刑柒年
    ，併科罰金新台幣壹拾伍萬元；定應執行有期徒刑拾捌年，
    併科罰金新台幣壹拾伍萬元。】，固非無見，惟查：（一）
    關於被告乙○○持槍射殺丁○○後，戊○○帶同警方在臺南
    縣歸仁鄉○○村○○○街一二七巷五七號取出貝瑞塔制式手
    槍一枝、十五顆子彈，而乙○○在案發現場射擊八顆子彈，
    已據被告乙○○陳明在卷，並經警於現場採得彈頭二顆、彈
    殼八顆及彈頭碎片三片，經與上開槍枝試射彈頭、彈殼比對
    結果，其彈殼之彈底紋痕特徵、彈頭及彈頭碎片上可資比對
    之來復線紋痕特徵相吻合，認係由該槍所擊發，有內政部刑
    事警察局鑑定在卷。此部分既取出十五顆子彈，並已射擊八
    顆子彈，故戊○○交付時，應除貝瑞塔制式手槍一枝外，另
    有子彈二十三顆，原判決認戊○○交與乙○○子彈為十五顆
    ，即有未洽。（二）被告乙○○持有上開巴西ＴＡＵＲＵＳ
    廠製造口徑９mm制式半自動手槍一枝及子彈之來源，係向友
    人蔡順生借得，業如上述，原審認定上開槍彈為陳文魁所寄
    藏，亦有未合。（三）恐嚇取財與恐嚇安全，罪名不同，構
    成要件亦異，不得成立連續犯，原判決認被告乙○○所犯刑
    法第三百四十六條第三項、第一項恐嚇取財既遂、未遂罪，
    及同法第三百零五條恐嚇罪，時間緊接，所犯為構成要件相
    同之罪，顯係基於概括之犯意反覆為之，應依刑法第五十五
    條規定，從一重按恐嚇取財既遂罪論處，顯有適用法律不當
    。（四）被告乙○○、洪瑞佐於九十一年六月二十一日一時
    許，攜乙○○所持有前開巴西ＴＡＵＲＵＳ廠製造口徑９mm
    制式半自動手槍一枝及子彈若干顆，同往己○○住處，由洪
    瑞佐朝當時無人在場之樓下大門、窗戶玻璃等處連續射擊五
    顆子彈，應屬共同犯罪，原判決認被告乙○○將上開槍彈借
    予洪瑞佐前去射擊，亦有未洽。（五）被告乙○○向友人蔡
    順生借得上開槍枝之子彈，於警查獲時扣案二十顆，而據被
    告供陳其於「精緻乳業公司」，向該公司鐵門連續射擊三顆
    子彈；與洪瑞佐在己○○住處樓下大門、窗戶玻璃等處射擊
    五顆子彈；又另於九十一年七月間在臺南市華爾滋舞廳大門
    前射擊四、五顆子彈，至少子彈已有三十三、四顆，應是三
    十餘顆，較為符合事實，原判決認定犯罪被告乙○○（事實
    二部分）無故持有子彈二十餘顆，仍有未洽，又經警扣案子
    彈二十顆，經鑑驗時已試射三顆，僅剩餘十七顆，原審於被
    告乙○○之主文內就此部分仍載沒收子彈二十顆，亦有未洽
    。被告戊○○、乙○○上訴意旨猶執陳詞，或否認有殺人之
    犯意，或辯稱係屬同一案件云云，而指摘原判決不當，雖無
    足取，然原判決既有上述可議，即屬無可維持，應由本院將
    原判決撤銷改判。爰審酌被告戊○○、乙○○擁槍自重，嚴
    重危害社會治安，戊○○前曾對涉嫌教唆槍殺另案被害人吳
    鐘標，正由法院審理中，復與乙○○二人謀議，對該案證人
    即被害人丁○○，於出庭作證後，予以槍殺，嚴重妨害司法
    審判之公正性，以及被害人丁○○所受槍傷打擊甚大，具狀
    陳述因畏懼渠等報復，不敢出庭等一切情狀，就殺人未遂部
    分各量處被告戊○○、乙○○有期徒刑十二年。又被告乙○○未經許可無故持有制式手槍及子彈，並用以連續恐嚇取財
    既遂及未遂，對被害人甲○○嚴重恐懼及財產損害；辛○○
    造成嚴重恐懼。又被告乙○○未經許可無故持有制式手槍及
    子彈，並用以射擊恐嚇危害安全等一切情狀，乙○○就持有
    槍彈部分（巴西制式槍部分）量處有期徒刑六年六月，併科
    罰金新臺幣十五萬元，以資懲儆。並就被告乙○○部分，定
    其應執行刑為有期徒刑十七年六月，併科罰金新臺幣十五萬
    元。被告乙○○併科罰金部分，依法諭知如罰金易服勞役，
    以新臺幣九百元即銀元三百元折算一日。又扣案義大利ＢＥ
    ＲＥＴＴＡ廠製造口徑９mm制式半自動手槍一枝、子彈九顆
    及巴西ＴＡＵＲＵＳ廠製造口徑９mm制式半自動手槍手槍、
    子彈十七顆，係違禁物，應依刑法第三十八條第一項第一款
    ，宣告沒收。另送鑑時上開義大利式手槍試射子彈六顆，巴
    西式手槍試射三顆，已不具其違禁物性質，爰不為沒收諭知
    。另起訴書認被告戊○○、乙○○求刑判處無期徒刑，顯過
    嚴苛，本院認有未洽，併此敘明。
陸、公訴意旨另以被告戊○○與李聰明（已於八十五年八月六日
    死亡）共同未經許可持有殺傷力之土製霰彈長槍二支及制式
    霰彈五十發，埋藏在嘉義縣水上鄉○○○○○路水上交流道
    涵洞旁草叢內，因認被告戊○○並涉有槍砲彈藥刀械管制條
    例第七條第四項、第十二條第四項罪嫌云云。經查被告戊○○自警訊、偵查、原審及本院前審審理時就上開持有殺傷力
    之土製霰彈長槍二支及制式霰彈五十發部分，均堅決否認持
    有上開槍彈，尚難以被告戊○○曾聽已死亡之李聰明所述，
    而將上開槍彈埋藏之事告知警方，並因而起獲，遽認被告即
    涉有此部分之犯行，是被告此部分犯行，尚屬不能證明。惟
    公訴人認被告戊○○此部分犯行與上開論罪科刑部分，係一
    行為觸犯數罪名之想像競合犯，有裁判上一罪之關係，爰不
    另為無罪之諭知。
柒、被告乙○○所涉恐嚇危害安全罪部分，經本院九十二年度上
    訴字第一００八號判處有期徒刑六月，經最高法院九十三年
    台上字第二八五二號九十三年六月三日上訴駁回確定，併此
    明。
據上論斷，應依刑事訴訟法第三百六十九條第一項前段、第三百
六十四條、第二百九十九條第一項前段，槍砲彈藥刀械管制條例
第七條第四項、第十二條第四項，刑法第十一條前段、第二十八
條、第五十六條、第二百七十一條第二項、第一項、第三百四十
六條第三項、第一項、第二十六條、第五十五條、第五十一條第
五款、第四十二條第二項、第三十八條第一項第一款，罰金罰鍰
提高標準條例第一條前段、第二條，現行法所定貨幣單位折算新
台幣條例第2條，判決如主文。
本案經檢察官許仲瑩到庭執行職務。
中　　華　　民　　國　　94　　年　　5 　　月　　25　　日
                  刑事第四庭    審判長法　官  鄭文肅
                                      法　官  蔡美美
                                      法　官  陳珍如
以上正本證明與原本無異。
如不服本判決，應於收受本判決後十日內向本院提出上訴書狀。
其未敘述上訴理由者並得於提起上訴後十日內向本院補提理由書
狀（均須按他造當事人之人數附繕本）「切勿逕送上級法院」。
　　　　　　　　　　　　　　　　　　　書記官  岑  玢
中　　華　　民　　國　　94　　年　　5 　　月　　25　　日
附錄法條：
槍砲彈藥刀械管制條例第七條第四項：
未經許可，持有、寄藏或意圖販賣而陳列第一項所列槍砲、彈藥
者，處五年以上有期徒刑，併科新台幣一千萬元以下罰金。
槍砲彈藥刀械管制條例第十二條第四項：
未經許可，持有、寄藏或意圖販賣而陳列子彈者，處五年以下有
期徒刑，併科新台幣三百萬元以下罰金。
刑法第二百七十一條：
殺人者，處死刑、無期徒刑或十年以上有期徒刑。
前項之未遂犯罰之。
預備犯第一項之罪者，處二年以下有期徒刑。
刑法第三百四十六條：
意圖為自己或第三人不法之所有，以恐嚇使人將本人或第三人之
物交付者，處六月以上五年以下有期徒刑，得併科一千元以下罰
金。
以前項方法得財產上不法之利益，或使第三人得之者，亦同。
前二項之未遂犯罰之。
